【裁判字號】    98,易,233
【裁判日期】    980430
【裁判案由】    竊盜
【裁判全文】
臺灣臺北地方法院刑事判決               98年度易字第233號
公  訴  人  臺灣臺北地方法院檢察署檢察官
被      告  丁○○
上列被告因竊盜案件，經檢察官聲請以簡易判決處刑（九十七年
度偵字第二四三一六號），經本院認為不宜以簡易判決處刑（受
理案號為九十七年度簡字第四六一五號），改依通常程序審理，
本院判決如下：
    主    文
丁○○無罪。
    理    由
一、公訴意旨略以：被告丁○○於民國九十七年九月二十六日上
    午十時許前某日時許，在臺中縣豐原市○○○道○段二七七
    號前，徒手竊取吳彩霞所有車號三八七一—ＫＣ號自小客車
    車牌二面，得手後即懸掛於其購買原車號八Ｂ—三三二營小
    客車上（業已辦理繳銷車牌）使用。嗣為警於九十七年十月
    二十二日深夜零時三十分許，在臺北市○○區○○路一五九
    號前，當場查獲上開小客車，並扣得車牌二面。因認被告涉
    犯刑法第三百二十條第一項之竊盜罪嫌云云。
二、按犯罪事實應依證據認定之，無證據不得認定犯罪事實；不
    能證明被告犯罪或其行為不罰者，應諭知無罪之判決，刑事
    訴訟法第一百五十四條第二項、第三百零一條第一項分別定
    有明文。次按事實之認定，應憑證據，如未能發現相當證據
    ，或證據不足以證明，自不能以推測或擬制之方法，以為裁
    判之基礎；又認定犯罪事實所憑之證據，雖不以直接證據為
    限，間接證據亦包括在內，然而無論直接或間接證據，其為
    訴訟上之證明，須於通常一般之人不致有所懷疑，而得確信
    其為真實之程度者，始得據為有罪之認定；再認定不利於被
    告之事實，須依積極證據，苟積極證據不足為不利於被告事
    實之認定時，即應為有利於被告之認定，更不必有何有利之
    證據，最高法院四十年臺上字第八六號、七十六年臺上字第
    四九八六號及三十年上字第八一六號分別著有判例意旨可資
    參照。又按告訴人之告訴，係以使被告受刑事訴追為目的，
    是其陳述是否與事實相符，仍應調查其他證據以資審認；又
    被害人之陳述如無瑕疵，且就其他方面調查又與事實相符，
    固足採為科刑之基礎，倘其陳述尚有瑕疵，而在未究明前，
    遽採為論罪科刑之根據，即難認為適法，最高法院五十二年
    臺上字第一三○○號、六十一年臺上字第三○九九號著有判
    例意旨可資參照。況刑事訴訟法第一百六十一條第一項亦規
    定，檢察官就被告犯罪事實，應負舉證責任，並指出證明之
    方法，是檢察官對於起訴之犯罪事實，應負提出證據及說服
    之實質舉證責任，倘其所提出之證據，不足為被告有罪之積
    極證明，或其指出證明之方法，無從說服法院以形成被告有
    罪之心證，基於無罪推定之原則，自應為被告無罪判決之諭
    知，最高法院九十二年度臺上字第一二八號著有判例意旨可
    資參照。
三、公訴人認被告涉犯竊盜罪嫌，無非係以被告警詢、偵查中之
    供述、證人丙○○之指訴及臺北市政府警察局車輛尋獲電腦
    輸入證明單、贓物認領保管單、流當品讓渡合約書及採證照
    片等件為其論據。訊據被告堅詞否認有何竊盜犯行，辯稱：
    伊在九十四年六月二十四日買車的時候就有這個車牌，丙○○買車的時候沒有車牌，車牌原先就在伊手上，伊把這二面
    車牌掛在甲○○賣給伊的車輛上等語。
四、證據能力部分：
    按被告以外之人於審判外之言詞或書面陳述，除法律有規定
    者外，不得作為證據。被告以外之人於審判外之陳述，雖不
    符前四條之規定，而經當事人於審判程序同意做為證據，法
    院審酌該言詞陳述或書面陳述作成時之情況，認為適當者，
    亦得為證據。當事人、代理人或辯護人於法院調查證據時，
    知有刑事訴訟法第一百五十九條第一項不得為證據之情形，
    而未於言詞辯論終結前聲明異議者，視為有前項之同意，刑
    事訴訟法第一百五十九條第一項、第一百五十九條之五分別
    定有明文。查，本案所據以認定事實之證據，部分屬傳聞證
    據，惟檢察官及被告均未於本院言詞辯論終結前聲明異議，
    本院審酌該等言詞或書面陳述作成之情況，並無非出於任意
    性或不正取供，或違法或不當情事，且客觀上亦無不可信之
    情況，堪認為適當，依刑事訴訟法第一百五十九條之五第二
    項規定，均得作為證據，先予敘明。
五、經查：
（一）被告將三八七一—ＫＣ號車牌二面懸掛在其所駕駛廠牌為
      國瑞牌，車身號碼為ＡＴ二—0000000號，引擎號
      碼為四ＡＢ七○四八五二號之車輛上，嗣於九十七年十月
      二十二日深夜零時三十分許，在臺北市○○區○○路一五
      九號對面為臺北市政府警察局文山第二分局興隆派出所警
      員謝宗儒當場查獲等事實，業據被告於警詢、偵查及本院
      審理時坦承不諱，並有臺北市政府警察局車輛尋獲電腦輸
      入單及臺北市政府警察局文山第二分局興隆所自小客車失
      竊採證照片等件在卷可證，堪信為真實。
（二）證人即車牌號碼三八七一—ＫＣ號車輛實際所有人丙○○
      於九十七年九月二十七日警詢時固供稱：伊因伊婆婆所有
      自小客車車號三八七一—ＫＣ汽牌兩面遭竊故至所報案，
      該車是伊婆婆劉吳彩霞所有，於九十七年九月二十六日十
      時許在豐原市○○○道○段二七七號前發現遭竊等語，復
      於九十七年十月二十二日警詢時供稱：伊約是在九十七年
      七月間以法拍方式購入車號三八七一—ＫＣ號，國瑞牌，
      引擎號碼為Ｘ二二二九一五號車輛，得標購入時是該車連
      同二面車牌過戶在伊婆婆劉吳彩霞名下，伊是在九十七年
      九月二十六日上午十時，發現停放在臺中縣豐原大道八段
      二七七號前三八七一—ＫＣ號自小客車車牌二面失竊，在
      九十七年九月二十六日下午二時有向臺中縣豐原派出所報
      案，並在九十七年九月三十日補發新車牌三一六一—ＷＨ
      號，賣給客戶現車主張鉗等語，並有臺北市政府警察局車
      輛尋獲電腦輸入單、贓物認領保管單、交通部公路總局臺
      中區監理所豐原監理站九十八年二月十六日中監豐字第○
      九八○○○二○○五號函及其檢附汽車車籍查詢、汽車異
      動歷史查詢、汽車車主歷史查詢等件附卷可佐。然證人丙○○於本院審理時到庭證稱：車號三八七一—ＫＣ號自小
      客車車主是伊婆婆的名字，伊在去年八月以法拍方式買進
      這臺車，買賣前後都是這個車號，因為伊等車牌都不會掛
      在車上，只有停在路邊的車輛為避免被開單，才會掛車牌
      ，如果是放在伊等公司內的車輛就不會掛車牌，都會先收
      起來，本件車輛都是停在伊等公司外面大馬路上停車格內
      ，大概九月左右，伊等公司的師傅發現車牌不見，來告訴
      伊，因為怕被拿去當作案工具，伊就馬上去豐原派出所報
      警，於九十七年十月二十二日深夜零時三十分，警察打電
      話說有找到車牌，還有用傳真的方式作筆錄，警察說對方
      說車牌是在當鋪拿到的，當夜伊做完筆錄後，覺得這是法
      拍車，和當鋪可能有相關，所以就去找資料，發現伊等誠
      信中古車行之前還有另一臺待售的六八七一—ＫＵ號中古
      車，因為伊進車一次是十幾臺，也沒有逐輛去檢查，很有
      可能伊買進三八七一—ＫＣ號車輛的時候原本就沒有車牌
      ，而整理車子的師傅錯把六八七一—ＫＵ號的車牌掛到三
      八七一—ＫＣ號的車上，所以他一直認為三八七一—ＫＣ
      號的車是有車牌的，但因為六八七一—ＫＵ車輛先出售，
      出售時其他師傅可能有對過車輛和牌照是否相符，認為其
      他人掛錯就取下，所以六八七一—ＫＵ號車牌還在伊公司
      內，而原本掛上車牌的師傅林秉松就覺得車牌是被偷了，
      實際上車牌應該是沒有遺失，伊在隔天早上就告訴文山分
      局派出所員警可能有誤會，但警察說他已經送件給檢方處
      理了等語，而證人即丙○○之夫劉信宏於本院審理時亦證
      稱：伊任職的誠信車行有買賣三八七一—ＫＣ號車輛，這
      臺車是法拍方式取得，當初因為車輛數很多，這臺車過戶
      也很順利，伊車行又有三個師傅，所以沒有特別去注意這
      輛車有無車牌問題；警方半夜打電話來發現問題點的時候
      ，伊等就有去查資料，然後告知警方應該是誤會被告，因
      為伊等一直以為有車牌，但實際上從頭到尾都沒有取得這
      塊車牌，所以當初伊太太向警方申報遺失是錯誤的等語，
      則證人丙○○是否確曾以案外人劉吳彩霞名義持有系爭三
      八七一—ＫＣ號車牌二面？又被告是否確有如檢察官所指
      稱竊盜行為，即均屬可疑。
（三）又證人即宏成當鋪工作人員乙○○於本院審理時證稱：伊
      是臺北縣新莊市○○路四五五號宏成當鋪的工作人員，三
      八七一—ＫＣ號車輛原車主陳天華在還沒有法拍前，到伊
      等當鋪借錢，流當後，伊幫當鋪把車子轉賣給被告，覺得
      這輛車應該是被銀行取回，但是被銀行取回的時候，車上
      就沒有車牌，卷附流當品讓渡合約是伊代表宏成當鋪出售
      該車時所簽的契約等語，而證人即原八Ｂ—三二二號車輛
      所有人甲○○於本院審理時亦證稱：伊於九十七年十月一
      日晚上九時三十分，將車牌號碼八Ｂ—三二二號車輛之車
      身以一萬元出售並交付給被告，伊於翌日晚上就去監理站
      繳交車牌，並新領五九六—ＹＥ號車牌，將之掛在伊的新
      車上，然後把繳交舊車牌證書給被告等語，並有流當品讓
      渡合約、和泰汽車股份有限公司九十八年二月二十六日關
      （九八）字第○一九號函及其檢附汽車新領牌照登記書、
      車籍查詢—基本資料詳細畫面、汽（機）車各項異動登記
      書、交通部公路總局臺北區監理所九十八年二月十三日北
      監車字第○九八○○二二七五○號函及其檢附汽車新領牌
      照登記書、汽（機）車過戶登記書等件附卷可稽，且觀之
      被告提出之流當品讓渡合約上載明：「立合約人：讓渡人
      宏成當鋪（以下簡稱甲方），受讓人黃羅秀蘭（以下稱稱
      乙方），甲方所有支讓渡車輛，原車主：陳天華，牌照：
      三八七一—ＫＣ，出廠：二○○四，廠牌：國瑞，型式：
      轎式一點五，顏色：銀，引擎號碼：Ｘ二二二九一五，車
      身號碼ＵＰ一～0000000乙輛讓渡對方，讓渡價格
      議價為新臺幣壹拾柒萬元正，乙方於合約簽定之時，交付
      訂金新臺幣付清，餘款新臺幣付清，應於民國九十四年六
      月二十二日以前，以現金一次付清予甲方並交車，不得藉
      故拖欠，如未能如期交車，該筆訂金為甲方沒入。乙方於
      九十四年六月二十二日十七時五十五分接管該車後其行駛
      ，民、刑事責任及違規紅單概由乙方負責。本車因債權問
      題，僅供保管及正當使用，乙方須負維修責任及負擔法院
      強制執行之風險，‥‥‥ＰＳ：子車萬元正‥‥‥」等
      語，是被告前開辯稱：伊在九十四年六月二十四日向宏成
      當鋪買入三八七一—ＫＣ號車輛時就有系爭三八七一—Ｋ
      Ｃ號車牌，伊把這二面車牌掛在甲○○賣給伊的車輛上等
      語，尚可採信。
（四）又臺灣士林地方法院民事執行處九十七年度執字第三三八
      九三號債權人和潤汽車股份有限公司與債務人陳天華間取
      回車輛執行事件，業於九十七年七月三十日下午三時三十
      分，經臺灣士林地方法院民事執行處派員執行，將車輛型
      式為國瑞牌自小客車乙輛（牌照號碼為三八七一—ＫＣ、
      車身號碼為ＵＰ一～0000000、引擎號碼：Ｘ二二
      二九一五）（缺兩面鐵牌）解除債務人占有，並點交債權
      人接管，行車執照未交與債權人等情，有交通部公路總局
      臺北區監理所九十八年二月十三日北監車字第○九八○○
      二二七五○號函及其檢附汽車新領牌照登記書、汽（機）
      車過戶登記書、臺灣士林地方法院民事執行處九十七年七
      月三十日士院木九七執吉字第三三八九三號函、臺北縣汽
      車商業同業公會九十七年八月六日（九七）北縣汽商證字
      第二○五六號證明書、拍賣車輛紀錄等件在卷可稽，足認
      臺灣士林地方法院民事執行處將上開車牌號碼三八七一—
      ＫＣ號國瑞牌自小客車乙輛點交與債權人和潤汽車股份有
      限公司時，該車上並無系爭三八七一—ＫＣ號車牌二面，
      則證人丙○○以其婆婆劉吳彩霞名義向債權人和潤汽車股
      份有限公司拍賣取得之三八七一—ＫＣ號車輛上，自無系
      爭三八七一—ＫＣ號車牌二面，是證人丙○○於警詢時指
      訴其所有系爭三八七一—ＫＣ號車牌二面遺失顯然有所誤
      會，檢察官僅憑證人丙○○警詢時指訴遽認被告有竊取上
      開三八七一—ＫＣ號車牌二面，殊嫌率斷。
六、綜上所述，公訴人所舉之證據與所指出之證明方法尚未足使
    本院確信被告有何竊盜犯行。此外，復查無其他積極確切證
    據足證被告確有公訴意旨所指之竊盜行為，依照前開之說明
    ，不能證明被告犯罪，自應為被告無罪之諭知。
據上論斷，應依刑事訴訟法第四百五十二條、第二百八十四條之
一、第三百零一條第一項前段，判決如主文。
本件經檢察官黃兆揚到庭執行職務
中    華    民    國  九十八  年    四    月   三十   日
                  臺灣臺北地方法院刑事第六庭
                      法      官  雷淑雯
以上正本證明與原本無異。
如不服本判決，應於判決送達後十日內，向本院提出上訴狀。（
應抄附繕本）。告訴人或被害人如對於本判決不服者，應具備理
由請求檢察官上訴，其上訴期間之計算係以檢察官收受判決正本
之日期為準。
                      書  記  官  胡詩唯
中    華    民    國  九十八  年    四    月   三十   日


司法院資訊處製作；財團法人民間司法改革基金會備份。
